【裁判字號】    98,上訴,1006
【裁判日期】    980430
【裁判案由】    毒品危害防制條例
【裁判全文】
臺灣高等法院刑事判決                98年度上訴字第1006號
上  訴  人
即  被  告  甲○○
公設辯護人  本院公設辯護人周君穎
上列上訴人因毒品危害防制條例案件，不服臺灣桃園地方法院
97年度訴字第1018號，中華民國97年12月31日第一審判決（起
訴案號：臺灣桃園地方法院檢察署97年度偵字第17812號），提
起上訴，本院判決如下：
    主  文
上訴駁回。
    事實及理由
一、本案經本院審理結果，認第一審以上訴人即被告甲○○犯
    毒品危害防制條例第4條第3項之販賣第三級毒品罪，並依
    刑法第62條前段自首之規定，減輕其刑，判處有期徒刑2
    年6月，並諭知相關從刑沒收之宣告，認事用法及量刑均
    無不當，應予維持，並引用第一審判決書記載之事實、證
    據及理由（如附件）。
二、被告上訴意旨略以：被告原住居於澎湖縣馬公市，年僅13歲
    ，父母即離異，實際上由祖父母扶養，嗣被告於念高二時輟
    學，遂離開澎湖老家，隻身前來桃園縣工作及居住，因學歷
    不高，又無專業技能，謀生不易，始鋌而走險，偶然犯下本
    案；又被告販賣毒品之數量及所獲利益均甚微，衡諸毒品危
    害防制條例第4條第3項之法定刑度為5年以上有期徒刑，要
    屬情輕法重，請依刑法第59條，減輕被告刑度云云。
三、對上訴意旨補充判決理由如下：
（一）按量刑之輕重，乃實體法上賦予法院得為自由裁量之事項
      ，倘已斟酌刑法第57條各款所列情狀，而未逾越法定刑度
      ，或濫用其權限，即不能任意指為違法。
（二）經查，本件原審已審酌被告明知愷他命屬第三級毒品，對
      人體有莫大之戕害仍予販賣，危害國民身體健康及社會風
      氣甚鉅，且現值年輕猶不思以正當途徑賺取報酬，竟以此
      非法途徑為之，惡性非輕，惟念其販賣與李莉婷之愷他命
      計5包（驗餘含包裝袋共重4.19公克），總額僅2,000元，
      販毒數量與所獲利益有限，復犯後業能坦承犯行，容有悔
      意，並兼衡其生活狀況、品行、智識程度暨所生之危害等
      一切情狀而為量刑。並審酌被告之辯護人以被告販毒數量
      及所獲利益甚微，且於13歲父母離異而由祖父母扶養，復
      因輟學致學歷不高，而無專業技能，謀生不易，始鋌而走
      險偶犯本案，實有情輕法重之憾，請准依刑法第59條之規
      定，酌減其刑乙節。然按，刑法第59條所規定之酌量減輕
      其刑，係裁判上之減輕，必以犯罪之情狀可憫恕，認為宣
      告法定最低度之刑猶嫌過重者，始有其適用；如別有法定
      減輕之事由，應先依法定減輕事由減輕其刑後，猶嫌過重
      時，始得為之；若有2種以上法定減輕事由，仍應先依法
      定減輕事由遞減其刑後，猶嫌過重時，始得再依刑法第5
      9條規定酌減其刑，最高法院88年度台上字第1862號判決
      意旨可資參照。準此，被告所犯販賣第三級毒品罪，其法
      定本刑固為5年以上有期徒刑，得併科500萬元以下罰金，
      但本案因符合自首要件，予以減輕其刑在案，其最低度刑
      祇為有期徒刑2年6月，已足使之為適當之刑罰制裁，要難
      謂於此情形下，猶嫌過重而有情輕法重之憾，況被告辯護
      人所指各節，僅可為法定刑內從輕科刑之標準，且已經量
      刑時審究在案，自不得據為酌量減輕之理由。是依上揭說
      明，本案經以刑法第62條前段規定，法定減輕事由減輕其
      刑，已無最低度之刑猶嫌過重情形，爰不併依刑法第59條
      規定酌減其刑等語，是原審對於不依刑法第59條酌減被告
      刑度，已詳為說明，核無不當，量刑亦屬妥適。被告上訴
      意旨仍執陳詞稱原審量刑過重，請求依刑法第59條，減輕
      其刑，為無理由，應予駁回。
據上論結，應依刑事訴訟法第373條、第368條條，判決如主文。
本案經檢察官林秀濤到庭執行職務。
中    華    民    國    98    年    4     月    30    日
                  刑事第六庭審判長法  官  林堭儀
                                  法  官  張明松
                                  法  官  吳淑惠
以上正本證明與原本無異。
如不服本判決，應於收受送達後10日內向本院提出上訴書狀，其
未敘述上訴之理由者並得於提起上訴後10日內向本院補提理由書
（均須按他造當事人之人數附繕本）「切勿逕送上級法院」。
                                  書記官  陳雅加
中    華    民    國    98    年    5     月    5     日


司法院資訊處製作；財團法人民間司法改革基金會備份。
